臺灣臺中地方法院刑事判決
110年度交易字第1625號
公  訴  人  臺灣臺中地方檢察署檢察官
被      告  林怡凢




選任辯護人  吳光中律師
上列被告因過失傷害案件，經檢察官聲請簡易判決處刑（110年
度偵字第10672號），本院認不宜逕以簡易判決處刑（110年度沙
交簡字第742號），改依通常程序審理，判決如下：
    主    文
林怡凢犯過失傷害罪，處有期徒刑肆月，如易科罰金，以新臺幣
壹仟元折算壹日。
    犯罪事實
一、林怡凢考領有普通重型機車駕駛執照，於民國109年6月23日
    下午2時27分許，駕駛車牌號碼000-000號普通重型機車（下
    稱甲車），沿臺中市沙鹿區臺灣大道7段由南往北方向行駛
    ，行至臺灣大道7段與龍山路交岔路口時，本應注意汽車行
    駛至交岔路口，轉彎車應讓直行車先行，且依當時天候晴、
    日間自然光線，柏油路面乾燥、無缺陷、無障礙物、視距良
    好等情，並無不能注意之情事，竟疏未注意及此，而貿然自
    左側超越同向行駛在前，由洪琬淇騎乘之車牌號碼000-0000
    號普通重型機車（下稱乙車）後右轉，致洪琬淇閃煞不及，
    乙車車頭與甲車右側車身碰撞，洪琬淇因而人車倒地（聲請
    簡易判決處刑書誤載為閃避不及而自摔人車倒地），並受有
    左側近端脛骨線性骨折、左膝前十字韌帶斷裂、左側膝部挫
    傷等傷害。林怡凢於肇事後，對於有偵查犯罪權限之公務員
    尚未發覺之犯罪，主動向據報前往現場處理之警員自首肇事
    而接受裁判。
二、案經洪琬淇訴由臺中市政府警察局清水分局報告臺灣彰化地
    方檢察署陳請臺灣高等檢察署檢察長令轉臺灣臺中地方檢察
    署檢察官偵查起訴。
    理    由
一、本判決下述所引用被告以外之人於審判外之供述證據，檢察
    官、被告林怡凢及辯護人迄本院言詞辯論終結前，就該等證
    據之證據能力，皆未聲明異議，而本院審酌上開供述證據資
    料製作時之情況，並無不當取供或證明力明顯過低之瑕疵，
    認以之作為證據應屬適當，依刑事訴訟法第159條之5規定，
    認均具有證據能力。而本案所引用之其餘非供述證據，並無
    證據證明係實施刑事訴訟程序之公務員違背法定程序所取得
    ，依刑事訴訟法第158條之4反面解釋，應認均具有證據能力
    ，併此敘明。
二、認定犯罪事實所憑證據及理由
  ㈠訊據被告固坦承有於上開時、地騎乘甲車；另告訴人洪琬淇
    有因交通事故而受傷等情，惟矢口否認有何過失傷害犯行，
    辯稱：甲、乙車並沒有發生碰撞，當時我右轉時聽到身後有
    人喊了「啊」一聲，我回頭就發現告訴人人車倒地，我就停
    下來並幫忙報警，我對本案車禍的發生並無過失云云（見本
    院交易卷第41、42、185-187頁）。辯護人則為被告辯護稱
    ：被告於右轉彎前有顯示方向燈，且甲車於超越乙車後才右
    轉，兩車並未發生碰撞，乙車可能是因為緊急煞車或地面有
    鐵蓋才自摔受傷，且乙車煞車可能早已損壞，此情亦可能為
    乙車自摔之原因，故被告對本案車禍之發生並無過失；又告
    訴人所受左膝前十字韌帶斷裂之傷害，是否與本案車禍有關
    ，亦有疑異云云（見本院交易卷第43、188頁）。
　㈡經查：
    ⒈被告考領有普通重型機車駕駛執照，其於上開時、地騎乘
      甲車行至本案肇事路口並右轉；另告訴人人車倒地並受有
      左側近端脛骨線性骨折、左膝前十字韌帶斷裂、左側膝部
      挫傷等傷害等情，業據被告於警詢、偵查及本院審理供述
      明確（見彰檢偵卷第37頁、中檢偵卷第31-32頁、本院交
      易卷第40、187-188頁），核與告訴人於警詢及檢察事務
      官詢問時之陳述大致相符（見彰檢他卷第7-8頁、彰檢偵
      卷第39-41、59-60頁），並有被告之駕照資料(見彰檢偵
      卷第73頁)、臺中市政府警察局清水分局道路交通事故調
      查報告表㈠、㈡、現場圖、道路交通事故當事人登記聯單（
      見彰檢偵卷第45-49、67頁）、事故現場蒐證暨車損照片(
      見彰檢偵卷第55-58頁)、案發時之乙車行車紀錄器錄影畫
      面截圖(見彰檢偵卷第69-71頁)、本院110年12月14日勘驗
      乙車行車紀錄器錄影畫面之勘驗筆錄(見本院交易卷第41-
      42頁)、告訴人提出之光田醫療社團法人光田綜合醫院（
      下稱光田醫院）診斷證明書、彰化基督教醫療財團法人員
      林基督教醫院（下稱員林基督教醫院）診斷書(見中檢偵
      卷第39頁、彰檢偵卷第43頁)在卷可證，上開事實，堪以
      認定。
    ⒉次查，告訴人①於警詢時陳稱：我於車禍發生前騎乘乙車沿
      臺灣大道7段慢車道行駛，甲車從我左前方超車，並於右
      轉龍山路時發生碰撞，我發現甲車時，雙方距離約2公尺
      ，我有煞車，但乙車左前部分仍發生碰撞，造成我左腳受
      傷及乙車之車殼煞車器損壞等語（見彰檢偵卷第59-60頁
      ）；復陳稱：事故發生前甲、乙車的距離大約是2公尺，
      我看甲車顯示右方向燈，我就煞車摔倒等語（見彰檢偵卷
      第40頁）；②於檢察事務官詢問時陳稱：案發時甲、乙車
      發生碰撞，甲車原本在乙車後方，後來甲車自乙車左側超
      車，到前面後又顯示方向燈並突然右轉，我因而緊急煞車
      並摔倒受傷等語（見彰檢他卷第7頁）。
　　⒊經本院勘驗案發時乙車行車紀錄器錄影畫面，勘驗結果略
      以：
      ⑴乙車自路旁起駛，左轉行駛在臺灣大道7段慢車道，於畫
        面時間14：14：34，甲車自乙車左方超車，並行駛在乙
        車左前方，此時可見甲車打右轉燈，於畫面時間14：14
        ：37許，甲車減速並隨即右轉往龍山路方向行駛，乙車
        未減速，向右偏移後，於14：14：38許，乙車前車頭與
        甲車右側發生碰撞，乙車並朝左側傾倒。之後告訴人向
        被告表示『等一下，我站不起來，我腳很痛』等語，被告
        則稱『我先幫你把車... 』等語。
      ⑵於畫面時間14：14：38許，可見甲、乙車碰撞地點位在
        臺灣大道7段與龍山路交岔路口紅線上，乙車倒地位置
        則在該路口紅線與黃色網狀線交界處。
      ⑶臺灣大道7段與龍山路交岔路口為無號誌路口。
      上開情狀，有本院勘驗筆錄、乙車行車紀錄器錄影畫面截
      圖及車禍現場蒐證照片在卷可證（見彰檢偵卷第55-58、6
      9-71頁、本院交易卷第41-42頁）。
    ⒋依上開勘驗結果及乙車行車紀錄器錄影畫面截圖，可見甲
      車自左側超越乙車後，先顯示右方向燈並行駛在乙車左前
      方，且甲、乙兩車之距離非遠，甲車並在上開交岔路口減
      速右轉，乙車雖略為向右偏移，仍於1秒後與甲車發生碰
      撞，此情核與告訴人於警詢及檢察事務官詢問時所述：甲
      、乙車有發生碰撞等語相合一致。綜合上開證據相互勾稽
      ，足認甲車行至前述交岔路口時，確有於右轉時與告訴人
      騎乘之乙車發生碰撞。告訴人於檢察事務官詢問時雖另陳
      稱：乙車沒有碰到甲車等語（見彰檢他卷第7頁），然此
      與告訴人歷次陳述均不相符，復與上開勘驗結果不符，應
      認係告訴人於案發後一時混淆所致，難以採信。而聲請簡
      易判決處刑意旨認告訴人係因閃避不及而自摔倒地等語，
      依上說明，容有誤會，然業經檢察官當庭更正（見本院交
      易卷第42頁），附此敘明。
    ⒌按汽車行駛至交岔路口，轉彎車應讓直行車先行，道路交
      通安全規則第102條第1項第7款定有明文。被告考領有駕
      駛執照，對上開規定自難諉為不知，且依案發當時天候晴
      、日間自然光線、柏油路面乾燥、無缺陷、無障礙物、視
      距良好，並無不能注意之情事，有道路交通事故調查報告
      表㈠、乙車行車紀錄器錄影畫面截圖在卷可證（見彰檢偵
      卷第47、69-71頁），被告騎乘甲車行駛至上開交岔路口
      並右轉，自應注意注意讓直行車先行，且當時並無使被告
      不能注意之情事。然被告於警詢、偵查及本院審理中均供
      稱其騎乘甲車自左側超越乙車後右轉，隨即發現告訴人人
      車倒地等語（見彰檢偵卷第36-37頁、中檢偵卷第31-32頁
      、本院交易卷第41、185頁），參諸告訴人前揭所述及上
      開勘驗結果，可見被告騎乘甲車自左側超越乙車後約3秒
      隨後即減速右轉，並於開始右轉後約1秒即與乙車發生碰
      撞。被告斯時既甫超越乙車，其顯然明知甲車右後方不遠
      處尚有乙車同向行駛中，縱欲右轉，亦應確認乙車行向，
      並注意讓直行車先行。被告竟疏未注意，騎乘甲車行至肇
      事路口時逕自右轉，以致肇事，被告之駕駛行為顯有過失
      甚明。卷附臺中市車輛行車事故鑑定委員會中市車鑑0000
      000案鑑定意見書、臺中市車輛行車事故鑑定覆議委員會
      覆議字第0000000案覆議意見書亦同此認定（見中檢偵卷
      第45-46頁、本院交易卷第125-126頁）。
　  ⒍又告訴人於本案車禍事故發生後，於同日即至光田醫院急
      診，經診斷受有左側膝部挫傷、左側膝部髕骨股骨疾患等
      傷害；復於同年月29日至員林基督教醫院骨科就醫，並接
      受核磁共振檢查，確認受有左側近端脛骨線性骨折、左膝
      前十字韌帶斷裂等傷害；及於同年月29日、8月1日、8月8
      日至彰化基督教醫療財團法人鹿港基督教醫院（下稱鹿港
      基督教醫院）骨科部門診；復於同年7月3日、7月6日至華
      國樹骨科診所就診；及於同年8月8日、8月17日因左側近
      端脛骨線性骨折、左膝前十字韌帶斷裂至員林基督教醫院
      就醫，並於同年9月28日至29日住院接受自體前十字韌帶
      重建手術治療等情，有光田醫院診斷證明書、員林基督教
      醫院病歷摘要表、鹿港基督教醫院門診收據、華國樹骨科
      診所門診收據、員林基督教醫院診斷書及告訴人之健保個
      人就醫紀錄查詢結果在卷可證（見中檢偵卷第39頁、本院
      交易卷第23-24、51-55、73、109頁）。依上開告訴人就
      醫歷程以觀，可見告訴人於本案車禍事故發生後同日隨即
      至醫院急診，並診斷受有左側膝部挫傷與左側膝部髕骨股
      骨疾患等傷害，復連續多次因相同部位至各醫療院所就醫
      ，最終經診斷另受有左側近端脛骨線性骨折、左膝前十字
      韌帶斷裂等傷害，其於本案車禍事故發生後隨即就醫，且
      其後各次就醫之時間緊密，診斷之受傷部位亦相同，佐以
      告訴人於車禍發生時係向左倒地，此有前揭本院勘驗筆錄
      在卷可證（見本院交易卷第41-42頁），衡諸常情，一般
      人突然因遭撞擊而跌倒在地，其身體、四肢極易因突然碰
      撞堅硬地面而受有傷害，故告訴人於案發時突然遭受撞擊
      而跌倒在地，其左腳部分因先著地而受有前揭傷勢，尚非
      違於常情。堪認告訴人所受上開傷勢，確係因本案車禍所
      造成，被告對此亦未爭執（見中檢偵卷第32頁、本院交易
      卷第41頁），是被告之過失行為與告訴人之傷害結果間，
      具有相當因果關係，亦堪認定。
  ㈢被告及辯護人雖以上詞置辯，惟查：
    ⒈被告及辯護人雖辯稱甲、乙車並未碰撞，告訴人是因為緊
      急煞車而自摔云云，然本案車禍之經過，業據本院當庭勘
      驗乙車行車紀錄器錄影畫面，顯示甲車於超越乙車後逕自
      右轉，致與乙車發生碰撞無訛，有本院勘驗筆錄在卷可證
      （見本院交易卷第41-42頁），是被告及辯護人上開辯詞
      ，顯無足採。辯護人雖另辯護稱：乙車是因地面鐵蓋或煞
      車器損壞而自摔云云，然辯護人對於乙車自摔之原因，於
      本院審理中先辯稱：就辯護人騎車的經驗，如果猛然煞車
      可能會自摔，故本案可能是告訴人急煞後自摔云云；然隨
      即又稱：告訴人曾說乙車煞車器有損壞，這可能是本案車
      禍發生的原因云云（見本院交易卷第42-43頁），其對於
      告訴人自摔究竟是無法煞車抑或緊急煞車所造成，所述顯
      然前後矛盾。且告訴人於警詢中所述乙車煞車器於車禍後
      有損壞等語（見彰檢偵卷第59頁），係指因本案車禍造成
      之車損，而非於車禍發生前早已損壞；又依告訴人提出之
      宏益車業機車維修估價單（見本院交易卷第87頁），可見
      乙車於事故發生後，經檢查其與煞車有關之毀損部位僅為
      「左煞車拉桿」，而非煞車系統故障；再參諸前揭本院勘
      驗筆錄，可見乙車於碰撞後隨即向左倒地，則左煞車拉桿
      因倒地碰撞而受損需維修，尚與常情無違，是乙車左煞車
      拉桿損壞應與本案車禍之發生有高度關聯，難認乙車之煞
      車於本案車禍前早已損壞或失去作用，辯護人上開辯詞，
      自無足採。
　　⒉辯護人另辯稱告訴人係因地面鐵蓋而自摔云云。然告訴人
      係因甲、乙車發生碰撞而人車倒地等節，業據論述如前，
      且依卷附現場蒐證照片、本院勘驗筆錄及乙車行車紀錄器
      錄影畫面截圖（見彰檢偵卷第57、69-71頁、本院交易卷
      第41-42頁），可見本案肇事路口之柏油路面處並無人孔
      蓋，而係在路旁紅線右側即柏油道路旁方有水溝蓋。然乙
      車於案發前始終行駛在柏油路面上，且於甲車右轉時，乙
      車雖略往右偏，但迄與甲車碰撞時，乙車仍行駛在道路紅
      線上，並未壓到路旁水溝蓋，足認告訴人人車倒地與水溝
      蓋全然無涉，辯護人上開辯詞，亦無足採。
    ⒊辯護人另辯稱告訴人所受左膝前十字韌帶斷裂之傷害與本
      案車禍無關云云，然告訴人於本案車禍事故發生前1年，
      未曾因左膝相關傷勢而就醫等情，有告訴人之健保個人就
      醫紀錄查詢結果、王耀賢中醫診所111年9月23日王耀賢中
      醫字第111006號函及告訴人病歷，與鹿港基督教醫院回函
      存卷可參(見本院交易卷第157-159、166頁)，故告訴人所
      受前揭傷害，顯非其固有舊疾所致。而告訴人於本案車禍
      事故發生後，於同日至光田醫院急診，經診斷受有左側膝
      部挫傷、左側膝部髕骨股骨疾患等傷害；復於109年6月29
      日經員林基督教醫院透過核磁共振檢查，確認告訴人受有
      左側近端脛骨線性骨折、左膝前十字韌帶斷裂之傷害等節
      ，業如前述。而經本院函詢員林基督教醫院是否能確認上
      開傷勢與本案車禍事故之關聯，經函覆略以：告訴人於10
      9年6月29日確診上開傷勢，是否於109年6月23日至109年6
      月29日間另有其他原因而造成損傷無法確認，但線性骨折
      及十字韌帶損傷於急診時常難以診斷，於約一週後才出現
      症狀之情形並不少見等語，有員林基督教醫院病歷摘要表
      在卷可佐（見本院交易卷第109頁）。審酌告訴人於車禍
      事故發生當日即至光田醫院急診，復於6日後確診左側近
      端脛骨線性骨折、左膝前十字韌帶斷裂等傷害，且依上開
      員林基督教醫院函覆結果，線性骨折及十字韌帶損傷於急
      診時通常難以診斷，於急診後一週後才出現症狀之情形所
      在多有等語，足認告訴人於車禍時即受有左側近端脛骨線
      性骨折、左膝前十字韌帶斷裂之傷害，然於急診時因症狀
      不明顯致未能準確診斷該傷勢等情，並無悖於常情。佐以
      告訴人於甲、乙車發生碰撞後係向左跌倒，告訴人所受上
      開傷害，均核與本案車禍之情節相符等節，業據論述如前
      （詳見理由欄㈡⒍）。綜合上情，告訴人於本案車禍事故
      發生後，立即前往醫院急診，並於短時間內經由核磁共振
      確認受有左側近端脛骨線性骨折、左膝前十字韌帶斷裂等
      傷害，其受傷部位亦與告訴人跌倒碰撞之情節互核相符，
      足認告訴人所受前揭傷害，均與本案車禍具因果關係甚明
      ，故辯護人前揭所辯，礙難採憑。
　　⒋末查，辯護人雖另辯稱被告於右轉彎前有顯示方向燈等語
      ，然汽車行駛至交岔路口，轉彎車應讓直行車先行，道路
      交通安全規則第102條第1項第7款定有明文，故縱使被告
      於轉彎前有顯示方向燈，仍應遵循上開規定，讓直行之乙
      車先行，非謂顯示方向燈後，即可無視其他車輛隨意右轉
      ，是被告有無顯示方向燈，與其轉彎車未讓直行車先行之
      過失無涉，自無從以被告有顯示方向燈乙節，即為有利被
      告之認定。
  ㈣綜上所述，本案事證明確，被告及辯護人上開所辯，俱無足
    採，被告上開犯行洵堪認定，應依法論科。
三、論罪科刑
  ㈠核被告所為，係犯刑法第284條前段之過失傷害罪。
  ㈡被告於肇事後，在未有偵查犯罪職權之警察知悉前，不逃避
    接受裁判，並於警方到場處理時，表明其為肇事駕駛等情，
    有臺中市政府警察局道路交通事故肇事人自首情形紀錄表在
    卷足憑（見彰檢偵卷第65頁），且被告向警方自首後，於其
    後偵查、本院審理程序，皆依傳喚到庭接受裁判，自符合刑
    法第62條前段得減輕其刑規定，爰參酌本案案發情節及其犯
    後態度等一切情狀，依刑法第62條前段規定減輕其刑。
  ㈢爰以行為人之責任為基礎，審酌被告參與道路交通，自應確
    實遵守交通規則以維護自身及其他用路人之安全，其騎乘機
    車行駛上路，未依規定提前顯示方向燈，亦未讓直行之乙車
    先行即貿然右轉，致與告訴人騎乘之乙車發生碰撞，告訴人
    因而受有前揭傷害之犯罪情節；並斟酌被告就本案車禍事故
    之過失程度、造成之傷害、被告犯後始終否認犯行，並稱有
    意願與告訴人調解，但沒有辦法賠償等語之犯後態度（見本
    院交易卷第189頁）；兼衡被告自述之智識程度及家庭經濟
    生活狀況（見本院交易卷第187頁）等一切情狀，量處如主
    文所示之刑，並諭知易科罰金之折算標準。
據上論斷，應依刑事訴訟法第299條第1項前段，刑法第284條前
段、第62條前段、第41條第1項前段，刑法施行法第1條之1第1項
，判決如主文。　
本案經檢察官林芳瑜提起公訴，檢察官林卓儀到庭執行職務。
中　　華　　民　　國　　111 　年　　11　　月　　22　　日
                  刑事第十三庭  法  官  黃世誠
以上正本證明與原本無異。
如不服本判決應於收受送達後20日內向本院提出上訴書狀，並應
敘述具體理由；其未敘述上訴之理由者，應於上訴期間屆滿後20
日內向本院補提理由書（均須按他造當事人之人數附繕本）「切
勿逕送上級法院」。
告訴人或被害人如不服判決，應備理由具狀向檢察官請求上訴，
上訴期間之計算，以檢察官收受判決正本之日起算。
　　　　                        書記官  陳慧君
中　　華　　民　　國　　111 　年　　11　　月　　22　　日
附錄論罪科刑法條
中華民國刑法第284條
因過失傷害人者，處1年以下有期徒刑、拘役或10萬元以下罰金
；致重傷者，處3年以下有期徒刑、拘役或30萬元以下罰金。